【裁判字號】    89,上訴,788
【裁判日期】    890614
【裁判案由】    毒品危害防制條例
【裁判全文】
臺灣高等法院臺中分院刑事判決          民國八十九年度上訴字第七八八號
    上  訴  人  臺灣臺中地方法院檢察署檢察官
    被      告  甲○○
    指定辯護人  本院公設辯護人  丙○○
右上訴人因被告違反毒品危害防制條例案件，不服台灣台中地方法院中華民國八十九
年二月廿五日第一審判決（民國八十八年度訴字第二二四一號，起訴案號：台灣台中
地方法院檢察署民國八十八年度偵字第二○九四七、二○九四八號），提起上訴，本
院判決如左：
    主      文
上訴駁回。
    理      由
一、公訴意旨略以：甲○○意圖販賣而持有第一級毒品海洛因毛重三．六公克、第二
    級毒品安非他命五包毛重二十一．三公克，迨於民國（下同）八十八年十月五日
    下午五時許，適有黃清亮  (另案自動檢舉偵辦)電約王某欲購買毒品時，在約定
    交易地點之台中縣沙鹿鎮○○路五號前空地為警埋伏查獲，當場在王某所有ＮＰ
    －八一一三自小客車內查獲上開第一、二級毒品及吸食器、空塑膠袋八百個，因
    認被告涉有違反麻醉藥品管理條例第五條第一、二項之意圖販賣而持有第一、二
    級毒品罪嫌。
二、按犯罪事實應依證據認定之，無證據不得推定其犯罪事實；又不能證明被告犯罪
    或其行為不罰者，應諭知無罪之判決。刑事訴訟法第一百五十四條、第三百零一
    條第一項分別定有明文。且認定不利於被告之事實，須依積極證據，苟積極證據
    不足為不利於被告事實之認定時，即應為有利於被告之認定，更不必有何有利之
    證據；又事實之認定應憑證據，如未能發現相當之證據，或證據不足以證明自不
    能以推測或擬制之方法以為裁判之基礎，分別有最高法院三十年上字第八一六號
    、四十年台上字第八六號判例可資參照。公訴意旨認被告涉有意圖販賣而持有第
    一、二級毒品罪嫌，無非以被告既借車予「ＫＫ」之男子，又供稱不知「ＫＫ」
    之男子年籍，當屬飾卸之詞，不足採信，又證人黃清亮於警訊時指證：「伊係於
    右開時地聯絡甲○○欲購買安非他命時為警查獲」等語，足證案發前，王某確係
    準備販賣毒品與黃清亮，況又有扣案之空塑膠袋八百個附卷可稽，苟被告持有上
    開毒品確屬自用，何須持有大量空塑膠袋？等語為其論據。經查：
  被告所稱綽號「ＫＫ」之男子，於八十八年十月二十六日偵查時，即向檢察官陳
    明「ＫＫ」年籍姓名為梁德正、大甲人、三十多歲、做腳踏車零件、住在大甲幼
    獅工業區附近（八十八年偵字第二○九四八號偵卷四十一頁背面），並非完全不
    知「ＫＫ」之年籍資料，原審依職權電請台中縣警察局提供大甲分局轄區內姓名
    為梁德政（正）者之口卡，該局於八十八年十二月十日以八八中縣警戶字第六三
    ○二八號函檢送證人梁德政之口卡，而依口卡上年籍資料（五十一年一月十三日
    生、身分證字號：Ｚ000000000、住台中縣大甲鎮○○○路十五號）輾
    轉得知梁德政於八十九年一月間因施用毒品案移送台灣台中戒治所，而於八十九
    年一月十七日向台中戒治所提得證人梁德政至原審作證，證人亦證稱其從事腳踏
    車零件採購，尚難謂被告未指明梁德政之年籍資料。
  證人梁德政於原審具結證稱，伊係大甲宇輪工業有限公司之腳踏車零件採購人員
    ，伊確有向被告借用前開自小客車，還車時未將所買約七、八百個大大小小之塑
    膠袋及夾鏈袋拿下車，塑膠袋及夾鏈袋係裝腳踏車零件用，以大塑膠袋裝小塑膠
    袋、夾鏈袋方式包好等語。按證人梁德政在八十九年一月十七日經原審傳提到案
    作證，當日被告並未至院，當日證人梁德政供稱向被告借車及還車時未將所購買
    用以裝腳踏車零件之七、八百個空白塑膠袋拿下車，核與被告於偵查中及審理中
    （證人梁德政未作證前）所供內容相符，被告此部分之辯詞，自屬可採。公訴人
    以被告車內有八百個空塑膠袋為被告意圖販賣毒品之證據，尚非可採。
  證人黃清亮於警訊中供稱，伊係打0000000000之行動電話予甲○○，
    告知欲購買安非他命，並請甲○○幫我聯絡「阿酷」到場等語（八十八年偵字第
    二○九四七號偵卷二○九四七號卷十四頁背面），並未明白指稱係向甲○○購買
    毒品，其後甲○○經羈押，證人黃清亮在外，並未與甲○○同受羈押在台中看守
    所，黃清亮於偵查中證稱，警訊中所言係伊託甲○○向那個人（即酷仔或凸仔）
    買毒品，他知道那個人的電話（同上卷三十七頁正面），在原審審理中亦證稱係
    線民找伊買，伊沒有，幫他問問，甲○○說沒有，亦要找人，要買多少伊不知，
    係拜託甲○○問，叫他與「阿酷」或「凸仔」（台語音）連絡（原審八十八年十
    二月八日審理筆錄），公訴人以證人黃清亮於警訊中所言，遽認黃清亮欲向甲○
    ○購買毒品，進而認甲○○確係準備販賣毒品予黃清亮，尚嫌速斷。
  被告於警訊、偵訊中均供稱伊確有施用毒品海洛因及安非他命，因要載菜工作繁
    忙，自八十一年即開施用海洛因及安非他命（八十八年偵字第二○九四七號卷第
    十二頁背面、十三頁正面及三十七頁），且被告確於八十八年七月九日因施用毒
    品案件，經原審以八十八年度毒聲字第三八三四號裁定送觀察勒戒結果，台灣台
    中地方法院檢察署檢察官認無施用傾向，而以八十八年偵字第一五五五四號處分
    書為不起訴處分，有該署刑案資料查註紀錄表在卷可稽。另被告於右開時日為警
    查獲時，經採集其尿液送驗呈安非他命、海洛因陽性反應，經原審以八十八年毒
    聲字第六四七一號裁定送觀察勒戒結果，認有施用毒品傾向，再經公訴人以八十
    八年毒偵字第一一九○號起訴書提起公訴，原審於八十九年二月二日以八十九年
    訴字第四四號受理在案，並以被告自八十八年八月十二日起至八十八年十月五日
    下午四時三十分止、每六或七日施用一次而連續施用第一級毒品海洛因及自八十
    八年八月十二日起至八十八年十月五日十、十一時止、每六或七日施用一次而連
    續施用第二級毒品安非他命，分別判處有期徒刑拾月及伍月，並定執行刑壹年壹
    月，有上開判決書乙份在卷可稽，顯見被告辯稱有施用第一、二級毒品習慣等情
    ，尚非無據。
  警方查獲當時，扣得被告所有海洛因壹袋淨重貳點伍壹公克（包裝重壹點零壹公
    克）、安非他命伍包（毛重貳壹點參公克）、海洛因殘渣袋參個、安非他命殘渣
    袋壹個、斜削吸管肆支、圓球吸管貳個、吸食工具壹個、計算機一個，計算機不
    足證明意圖販賣毒品之事實，至除毒品外，其餘殘渣袋及吸食工具亦不足證明有
    何意圖販賣而持有毒品之事實。而所扣毒品海洛因及安非他命，按其重量，參酌
    前述被告有施用海洛因、安非他命毒品習慣，在無其他積極證據足資證明前，尚
    難遽認持有上開毒品即有意圖販賣第一、二級毒品而持有之犯罪事實。
  此外，復查無其他積極證據足資證明被告有何意圖販賣第一、二級毒品而持有海洛
  因、安非他命之犯行。揆諸上開說明及判例意旨，被告被訴意圖販賣毒品而持有毒
  品部分之犯罪行為，尚屬不能證明。
三、原審因認被告之犯罪行為不能證明，而諭知無罪之判決，核無不合，檢察官上訴
    意旨，仍執陳詞，指摘原判決關於意圖販賣而持有第一級、第二級毒品部分不當
    ，為無理由，應予駁回。
四、據上論斷，應依刑事訴訟法第三百六十八條，判決如主文。
本案經檢察官乙○○到庭執行職務。
中      華      民      國    八十九     年      六       月    十四    日
                                  臺灣高等法院臺中分院刑事第四庭
                                        審判長法  官  洪  耀  宗
                                              法  官  劉  登  俊
                                              法  官  吳  重  政
右正本證明與原本無異。
被告不得上訴。
檢察官得上訴。
如不服本判決應於收受送達後十日內向本院提出上訴書狀，其未述上訴之理由者並
得於提起上訴後十日內向本院補提理由書（均須按他造當事人之人數附繕本）。
                                               書記官  郭  文  華
中      華      民      國    八十九     年      六       月    十六    日
                                                                        Ｆ


司法院資訊處製作；財團法人民間司法改革基金會備份。
